臺灣新北地方法院行政訴訟判決
                                      111年度交字第540號
原      告  曾斐卿

被      告  臺北市交通事件裁決所

代  表  人  蘇福智
上列當事人間因交通裁決事件，原告不服被告民國111年7月22日
北市裁催字第22-CB0000000號、第22-CB0000000號裁決，向本院
提起行政訴訟，本院判決如下：
    主  文
一、原告之訴駁回。
二、訴訟費用新臺幣參佰元由原告負擔。
    事實及理由
壹、程序方面：原告不服被告所為道路交通管理處罰條例第8條
    的裁決而提起撤銷訴訟，依行政訴訟法第237條之1，應適用
    交通裁決事件訴訟程序。本件因卷證資料已經明確，且本院
    就被告已提出之採證光碟（被告並以證物送達原告表示意見
    ），而法院就該光碟（準文書證據）擷取光碟之錄影畫面為
    照片（文書證據），乃為該採證光碟內容原物之客觀展現，
    並無法院為主觀體會後為勘驗內容之描述記載，並非為勘驗
    之調查新證據，且該光碟（內容）被告既已送達原告表示意
    見，已為程序保障，且為避免當事人開庭之勞費及訴訟經濟
    ，依該卷證資料已經明確，本院依同法第237條之7規定之裁
    量，於是不經言詞辯論，直接裁判。
貳、實體方面：
一、爭訟概要：緣原告於民國111年4月27日16時42分，駕駛訴外
    人名下車牌號碼0000-00號自用小客車（下稱系爭汽車）而
    行經新北市泰山區新北大道5段(往桃園方向與貴子路路口)
    、新北大道6段(往桃園方向與明志路3段145巷路口)，因有
    二次「直行車佔用最內側轉彎專用車道」之違規事實，由民
    眾於111年5月3日檢具錄影資料向警察機關提出檢舉，經新
    北市政府警察局林口分局查證屬實，於111年5月17日填製新
    北市警交大字第CB0000000號、第CB0000000號舉發違反道路
    交通管理事件通知單予以舉發，記載應到案日期為111年7月
    1日前，並於111年5月18日移送被告處理，原告於111年6月2
    7日提出違規申訴（自承其為本件駕駛人），再於111年7月2
    2日親至被告櫃檯填寫臨櫃歸責申請書自承其為本案駕駛人
    ，並同意本案列管於其證號項下，車主並已轉交違規通知單
    ，同時申請開立裁決書，嗣經被告調查認定原告有上開違規
    事實，乃依道路交通管理處罰條例第48條第1項第7款、第63
    條第1項（第1款）、第85條第1項及違反道路交通管理事件
    統一裁罰基準表之規定，於111年7月22日以北市裁催字第22
    -CB0000000號、第22-CB0000000號違反道路交通管理事件裁
    決書（以下合稱原處分），各裁處原告「罰鍰新臺幣（下同
    ）600元，並記違規點數1點」（合計裁處「罰鍰1200元，並
    記違規點數2點」）。原告不服，遂提起本件行政訴訟。
二、原告起訴主張及聲明：
㈠、主張要旨：
    本人綠燈直行通過路口，並未停留或佔用，且同一時間開立
    兩張罰單，又第二路口未附資料證據。
㈡、聲明：⑴原處分撤銷。⑵訴訟費用由被告負擔。
三、被告答辯及聲明：
㈠、答辯要旨：
⑴、本案經原舉發機關就違規事實查復（證物4、7），檢舉人於1
    11年4月27日16時42分許，發現原告駕駛0000-00號車分別行
    經新北市泰山區新北大道六段(往桃園方向)與明志路3段145
    巷口、新北市泰山區新北大道5段(往桃園方向)與貴子路口
    ，二度在最內側車道繪有左轉弧形箭頭(指向線)及禁止變換
    車道線之轉彎專用車道處，以直行方向行駛佔用最內側轉彎
    專用車道之違規事實，並於111年5月3日檢具證據影像資料
    向舉發機關檢舉，員警查證屬實，遂個別舉發在案。
⑵、檢視檢舉影片(證物4光碟，檔案名稱：Z000000000000000000
    0-0.WMV)，影片時間16:42:26，0000-00號車行駛於新北大
    道上之最內側車道繪有左轉弧形箭頭(指向線)及禁止變換車
    道線之轉彎專用車道處；影片時間16:42:28，0000-00號車
    行經新北大道5段(往桃園方向)與貴子路口，佔用轉彎專用
    車道直行(第CB0000000號案)；影片時間16:42:41至43秒，0
    000-00號車行經新北大道六段(往桃園方向)與明志路3段145
    巷口，佔用轉彎專用車道直行(第CB0000000號案)。又兩件
    違規相距1個路口(證物8)，依處罰條例第7條之1第3項規定
    ，得分別舉發。
㈡、聲明：⑴原告之訴駁回。⑵訴訟費用由原告負擔。
四、爭點：
    原告於上開時、地，駕駛系爭汽車，是否有原處分所指二次
    「直行車佔用最內側轉彎專用車道」之違規事實？原告主張
    ：本人綠燈直行通過上述路口，並未停留或佔用，且同一時
    間開立兩張罰單等語，是否有理可採？
五、本院的判斷：
㈠、前提事實：爭訟概要欄所載之事實，除上開爭點外，其餘事
    實業據原告於起訴狀所不爭執，且有新北市警交大字第CB00
    00000、CB0000000號違規通知單通知聯、原告111年6月27日
    陳述書、違規通知單及相關資料、被告111年7月4日北市裁
    申字第1113164301號函、新北市政府警察局林口分局111年7
    月8日新北警林交字第1115394241號函、違規通知單存根聯
    及違規擷取照片、採證影片光碟、被告111年7月22日北市裁
    催字第22-CB0000000、22-CB0000000號裁決書、送達證書及
    臨櫃歸責申請書、被告111年8月15日北市裁申字第11132012
    52號函、新北市政府警察局林口分局111年8月23日新北警林
    交字第1115401016號函、檢舉明細及交寄大宗掛號函件執據
    、違規行向示意圖、0000-00號汽車車籍、原告汽車駕籍及
    違規歷史資料查詢報表等（見本院卷第43頁至第111頁）足
    資佐證，自堪認定。
㈡、應適用之法令：
⑴、道路交通標誌標線號誌設置規則第167條第1項、第2項：「禁
    止變換車道線，用以禁止行車變換車道。設於交通特別繁雜
    而同向具有多車道之橋樑、隧道、彎道、坡道、接近交岔路
    口或其他認為有必要之路段，並得於禁止變換車道處之起點
    路面，標繪黃色「禁止變換車道」標字。」「本標線分雙邊
    禁止變換車道線及單邊禁止變換車道線兩種。雙邊禁止變換
    車道線，為雙白實線，其線型尺寸與分向限制線同；單邊禁
    止變換車道線，為白實線配合白虛線，虛線與實線間隔一○
    公分，在實線一面之車輛禁止變換車道，在虛線一面之車輛
    允許變換車道。連續禁止變換車道路段，其間隔不足一二○
    公尺者，得視需要啣接設置之。」。
⑵、道路交通標誌標線號誌設置規則第188條第1項、第2項：「指
    向線，用以指示車輛行駛方向。以白色箭頭劃設於車道上。
    本標線設於交岔路口方向專用車道上與禁止變換車道線配合
    使用時，車輛須循序前進，並於進入交岔路口後遵照所指方
    向行駛。」「本標線之式樣，依其目的規定如下：一、指示
    直行：直線箭頭。二、指示轉彎：弧形箭頭。三、指示直行
    與轉彎：直線與弧形合併之分岔箭頭。四、指示轉出車道：
    弧形虛線箭頭。」。
⑶、道路交通安全規則第98條第2項：「設有左右轉彎專用車道之
    交岔路口，直行車不得占用轉彎專用車道。」
⑷、道路交通安全規則第102條第1項第11款：「汽車行駛至交岔
    路口，其行進、轉彎，應依下列規定：十一、交岔路口因特
    殊需要另設有標誌、標線者，並應依其指示行車。」
⑸、道路交通管理處罰條例第4條第2項：「駕駛人駕駛車輛、大
    眾捷運系統車輛或行人在道路上，應遵守道路交通標誌、標
    線、號誌之指示、警告、禁制規定，並服從執行交通勤務之
    警察或依法令執行指揮交通及交通稽查任務人員之指揮。」
    。
⑹、道路交通管理處罰條例第7條之1第1項第9款、第2項、第3項
    ：「民眾對於下列違反本條例之行為者，得敘明違規事實並
    檢具違規證據資料，向公路主管或警察機關檢舉：九、第四
    十八條第一項第二款、第四款、第五款或第七款。」「公路
    主管機關或警察機關對於第一項之檢舉，經查證屬實者，應
    即舉發。但行為終了日起逾七日之檢舉，不予舉發。」「民
    眾依第一項規定檢舉同一輛汽車二以上違反本條例同一規定
    之行為，其違規時間相隔未逾六分鐘及行駛未經過一個路口
    以上，公路主管或警察機關以舉發一次為限。」。
⑺、道路交通管理處罰條例第48條第1項第7款：「汽車駕駛人轉
    彎或變換車道時，有下列情形之一者，處新臺幣六百元以上
    一千八百元以下罰鍰：七、設有左、右轉彎專用車道之交岔
    路口，直行車佔用最內側或最外側或專用車道。」。
⑻、道路交通管理處罰條例第63條第1項第1款：「汽車駕駛人有
    下列各款所列條款之一者，除依原條款處罰鍰外，並予記點
    ：一、有第三十三條第一項、第二項、第三十八條第一項、
    第四十條、第四十五條、第四十七條第一款至第三款、第四
    十八條、第四十九條或第六十條第二項第一款、第二款情形
    之一者，各記違規點數一點。」。
⑼、道路交通管理處罰條例第85條第1項、第4項：「本條例之處
    罰，受舉發違反道路交通管理事件之受處罰人，認為受舉發
    之違規行為應歸責他人者，應於舉發違反道路交通管理事件
    通知單應到案日期前，檢附相關證據及應歸責人相關證明文
    件，向處罰機關告知應歸責人，處罰機關應即另行通知應歸
    責人到案依法處理。逾期未依規定辦理者，仍依本條例各該
    違反條款規定處罰。」「依本條例規定逕行舉發或同時併處
    罰其他人之案件，推定受逕行舉發人或該其他人有過失。」
    。
⑽、又「本細則依道路交通管理處罰條例第九十二條第四項規定
    訂定之。」、「處理違反道路交通管理事件之程序及統一裁
    罰基準，依本細則之規定辦理。前項統一裁罰基準，如附件
    違反道路交通管理事件統一裁罰基準表。」，違反道路交通
    管理事件統一裁罰基準及處理細則第1條、第2條第1項、第2
    項分別亦有明定，是違反道路交通管理事件統一裁罰基準及
    處理細則即係基於法律之授權所訂定，而該處理違反道路交
    通管理事件之統一裁罰基準（即「違反道路交通管理事件統
    一裁罰基準表」）已考量「違反事件」、「法條依據」、「
    法定罰鍰額度或其他處罰」、「違規車種類別或違規情節」
    、「期限內繳納或到案聽候裁決者」、「逾越應到案期限30
    日內，繳納罰鍰或到案聽候裁決者」、「逾越應到案期限30
    日以上60日以內，繳納罰鍰或到案聽候裁決者」、「逾越應
    到案期限60日以上，繳納罰鍰或逕行裁決處罰者」等因素，
    作為裁量之標準，並未違反授權之目的及裁量權之本質，是
    其不僅直接對外發生效力，且被告亦應受其拘束而適用之。
㈢、由前揭違規擷取照片可知（見本院卷第71至75頁、第65至67
    頁，被告函送答辯狀一併檢附予原告）原告駕駛系爭汽車，
    先於111年4月27日16時42分27秒至30秒間，沿新北大道五段
    （往桃園方向與貴子路路口）劃設有雙邊禁止變換車道線及
    左轉彎指向線之最內側左轉彎專用車道直行進入路口，再於
    111年4月27日16時42分41秒至44秒間，沿新北大道六段（往
    桃園方向與明志路3段145巷路口）劃設有雙邊禁止變換車道
    線及左轉彎指向線之最內側左轉彎專用車道直行進入路口，
    事屬甚明，此外，上開二處標線之劃設均清晰足供所有行經
    該處之駕駛人注意遵守，並無難以辨識之情，亦即，原告應
    注意能注意而不注意，明顯具有過失之可責性條件，則被告
    據之認原告駕駛系爭汽車而有二次「直行車佔用最內側轉彎
    專用車道」之違規事實，乃以原處分裁罰原告，於法自無違
    誤。
㈣、本件原告之行政訴訟意旨略以：「本人綠燈直行通過路口，
    並未停留或佔用，且同一時間開立兩張罰單。」等語置辯。
    惟查：
⑴、新北大道五段（往桃園方向與貴子路路口）、新北大道六段
    （往桃園方向與明志路3段145巷路口）於內側車道均經劃設
    「指示左轉彎」之弧形箭頭指向線及雙邊禁止變換車道線，
    已如前述；則此二標線配合使用時，依前揭規定，倘車輛行
    駛於內側車道，自須循序前進，並於進入交岔路口後遵照所
    指左轉彎方向行駛。而本件原告既有先後二次行駛於左轉彎
    專用車道而於進入交岔路口後直行之事實，則其不依指向線
    行駛，任意『佔據』內側車道，以『使用』於其直行路徑之便，
    因而紊亂現場道路交通標誌標線號誌所共同構築之交通秩序
    ，自屬合致「直行車佔用最內側轉彎專用車道」之要件事實
    ，殆無疑義。是原告自行解釋佔用限於停留之意，委無足取
    。
⑵、按道路交通管理處罰條例第7條之1第3項規定：「民眾依第一
    項規定檢舉同一輛汽車二以上違反本條例同一規定之行為，
    其違規時間相隔未逾六分鐘及行駛未經過一個路口以上，公
    路主管或警察機關以舉發一次為限。」，其修法理由略以：
    『律定權責機關受理「同一民眾」持續針對「同一車」檢舉
    案件，對於二以上違規行為且屬於違反同一條項款之規定者
    ，如違規時間相隔未逾六分鐘或行駛未經過一個路口以上，
    僅能舉發一次（舉例：民眾檢舉某汽車行駛高速公路於北上
    三十公里、三十二公里及三十四公里等處，各有一次變換車
    道未使用方向燈行為，經查該三次違規行為發生時間在六分
    鐘內，僅舉發一次；倘六分鐘內行經一個路口以上並多次闖
    紅燈，仍可多次舉發）。』。是以，本件原告於相異秒數【
    即不同時間】之六分鐘內行經一個路口以上【按：法規所稱
    『以上、以下、以內者』，俱連本數計算，此觀中華民國刑法
    第10條第1項可資參照】並有二次「直行車佔用最內側轉彎
    專用車道」，揆諸前揭規定，自可多次舉發，亦無違反「一
    行為不二罰原則」甚明。是原告質疑為同一時間且分別開罰
    之合法性，要不可採。
㈤、本件判決基礎已經明確，兩造其餘的攻擊防禦方法及訴訟資
    料，經本院斟酌後，核與判決結果不生影響，無一一論述及
    調查之必要，一併說明。
六、結論：原處分並無違誤，原告訴請撤銷為無理由，應予駁回
    。本件第一審裁判費300元，依法由原告負擔。
七、依行政訴訟法第195條第1項後段、第236條、第98條第1項前
    段、第237條之8第1項、第237條之9第1項，判決如主文。
中    華    民    國   111    年    11    月    14    日
                  行政訴訟庭  法  官  陳伯厚
一、上為正本係照原本作成。
二、如不服本判決，應於判決送達後20日內，向本院提出上訴狀
    並表明上訴理由（原判決所違背之法令及其具體內容或依訴
    訟資料可認為原判決有違背法令的具體事實），其未載明上
    訴理由者，應於提出上訴後20日內向本院補提理由書（上訴
    狀及上訴理由書均須按他造人數附繕本，如未按期補提上訴
    理由書，則逕予駁回上訴），並應繳納上訴裁判費新臺幣75
    0元。
                              書記官  陳柔吟
中　　華　　民　　國　　111 　年　　11　　月　　14　　日